【裁判字號】    94,上訴,736
【裁判日期】    950125
【裁判案由】    違反槍砲彈藥刀械管制條例等
【裁判全文】
臺灣高等法院臺南分院刑事判決
上  訴  人
即  被  告  甲○○
指定辯護人  本院公設辯護人  丙○○
上  訴  人
即  被  告  戊○○
選任辯護人  秦德進  律師
            許惠珠  律師
上  訴  人
即  被  告  乙○○
選任辯護人  彭大勇  律師
            林士龍  律師
上列上訴人等因違反槍砲彈藥刀械管制條例案件，不服臺灣臺南
地方法院九十三年度訴字第九一二號，中華民國94年6月30日第
一審判決（起訴案號：臺灣台南地方法院檢察署九十二年度偵字
第一二六三七號、第一三五六四號、九十三年度偵字第七六四六
號；及移送併辦案號：臺灣台南地方法院檢察署九十四年度偵字
第九五一一號），提起上訴（嗣被告乙○○就違反槍砲彈藥刀械
管制條例第十一條第四項及第十二條第四項即未經許可持有具殺
傷力之槍砲罪及未經許可持有子彈罪部分於94年11月25日撤回上
訴），本院判決如下：
    主      文
原判決關於甲○○、戊○○部分及乙○○製造改造手槍未遂、製
造子彈未遂、定執行刑部分均撤銷。
甲○○幫助未經許可，販賣可發射子彈具有殺傷力之改造九二手
槍，處有期徒刑貳年陸月，併科罰金新臺幣陸萬元，罰金如易服
勞役，以新臺幣玖佰元折算壹日；又未經許可，持有子彈，處有
期徒刑陸月，併科罰金新臺幣參萬元，罰金如易服勞役，以新臺
幣玖佰元折算壹日，子彈貳顆沒收。應執行有期徒刑貳年拾月，
併科罰金新臺幣捌萬元，罰金如易服勞役，以新臺幣玖佰元折算
壹日，子彈貳顆沒收。
戊○○未經許可，販賣可發射子彈具有殺傷力之改造九二手槍，
處有期徒刑陸年捌月，併科罰金新臺幣壹拾伍萬元，罰金如易服
勞役，以新臺幣玖佰元折算壹日。
乙○○被訴製造改造手槍未遂及製造子彈未遂部分無罪。
    事      實
一、戊○○（綽號「二四七），於民國（下同）93年間曾因違反
    槍砲彈藥刀械管制條例案件，經臺灣臺南地方法院以九十三
    年度訴字第一七八號判決處有期徒刑二年併科罰金新臺幣四
    十萬元，緩刑四年，於93年4月19日判決確定，戊○○現仍
    緩刑中。
二、戊○○仍不知悔改，緣甲○○（綽號「豹輝」）與戊○○（
    綽號「二四七），係朋友關係，甲○○明知戊○○可透過不
    詳管道取得具殺傷力之槍、彈，竟基於幫助販賣具殺傷力改
    造槍、彈之犯意，於92年9月間某日，以電話介紹有意購買
    槍、彈之乙○○（綽號「阿亮」）與戊○○認識，乙○○與
    戊○○二人並於電話中談及購買槍、彈事宜，雙方進而於同
    年9月中旬某日，在臺南市○○街363號「兔寶寶遊藝場」相
    約見面，戊○○即依約將具殺傷力之仿貝瑞塔八四型半自動
    改造手槍一支（槍枝管制編號：0000000000，包括附帶之彈
    匣二個）以新台幣（下同）二萬元之代價，及具殺傷力之改
    造子彈十三顆（經鑑驗採樣試射四發，餘九顆，戊○○並附
    送無殺傷力之改造子彈五顆），以每顆四百元之代價，販賣
    予乙○○，乙○○並自該時起，未經許可持有前揭具殺傷力
    之槍、彈（乙○○未經許可持有具殺傷力之槍砲及子彈部分
    ，業經原審法院分別判處有期徒刑八月，併科罰金三萬元，
    乙○○不服聲明上訴，於94年11 月25日本院審理中具狀撤
    回此部分之上訴，是此部分已告確定）。
三、乙○○持有上開槍、彈為警查獲後，於檢察官偵查中自白供
    稱槍、彈係透過甲○○向戊○○購買，經檢察官借提乙○○
    前往查緝甲○○，始於92年12月12日下午2時50分許查獲甲○○，並於台南市○區○○路一段86號5樓520室甲○○住處
    ，當場查獲甲○○未經許可持有如附表一所示編號二十二所
    示具殺傷力之改造子彈三顆（經鑑驗採樣試射一顆，剩餘二
    顆），嗣再查獲戊○○。
四、案經臺南市警察局第一分局（乙○○、甲○○部分）報請臺
    灣台南地方法院檢察署檢察官及檢察官自動檢舉（戊○○部
    分）偵查起訴，及臺灣台南地方法院檢察署檢察官移請本院
    併辦。
    理      由
壹、被告甲○○、戊○○有罪部分：
一、訊據上訴人即被告甲○○固坦承其有上開未經許可持有具殺
    傷力之改造子彈三顆之犯行，然矢口否認其餘之犯行。訊據
    上訴人即被告戊○○則矢口否認有為上開犯行，辯稱其在接
    受測謊時才第一次見到乙○○云云。訊據上訴人即被告乙○○除已撤回上開未經許可持有具殺傷力之改造九二手槍一支
    （槍枝管制編號：00000000 00，包括附帶之彈匣貳個）及
    具殺傷力之子彈十三顆犯行部分之上訴，對於其餘之犯行則
    均矢口否認。
二、經查：
  (一)【被告戊○○之綽號就是甲○○平常所稱呼之「二四七」，
    被告戊○○為了要脫罪，竟與甲○○配合脫罪，而否認「二
    四七」就是戊○○，實在不應該】。
    被告甲○○如何與被告戊○○認識，並進而介紹被告乙○○
    與被告戊○○認識購買上開槍彈等情，業據被告甲○○於警
    詢時指稱：戊○○就是我朋友綽號二四七之男子沒錯，我與
    戊○○是朋友介紹認識的，已認識有三年了，與戊○○沒有
    仇恨，我能正確指認戊○○就是綽號二四七沒錯」（見偵字
    第12637號偵查卷第46 頁反面）；繼於檢察官偵查中亦供稱
    ：「（被查獲之三顆子彈）是綽號『二四七』在92年12月8
    日拿來我租住處整理東西，遺留下來的，我就幫他收起來，
    我有聯絡他，今日他說要來拿」、「是被查獲前三天凌晨拿
    到我金華路一段86號5樓520室給我」（見偵字第13564號卷
    第5、16頁背面）；於原審亦結證稱：「於86年當兵時認識
    戊○○」、「經朋友介紹認識乙○○，大概認識一、二年」
    、「（你有無互相提起過對方？）有。我向乙○○提起認識
    戊○○」、「（你知道戊○○那裡有改造槍彈？）我沒有看
    過槍，但是有看過子彈」、「（戊○○外號是否叫二四七？
    ）在軍中是這樣叫，是無線通訊在叫的代號」、「（二四七
    在你生活中使用之情形？）軍中學長學弟在叫的」、「（你
    是否在檢察官及法官處說戊○○就是二四七？）是，在軍中
    我都叫代號二四七」等語（見原審卷第114、117、118、170
    頁），於本院審理時亦結證稱：「我和戊○○當兵同梯次，
    是八十六年開始認識的」（見本院94年11月30日審判筆錄）
    等語；核與被告乙○○於93年1月13日警詢時供稱：伊被查
    獲的成品改造手槍及改造子彈十八顆是綽號二四七之男子販
    賣給伊的，戊○○就是綽號二四七之男子沒錯，伊被警方查
    獲之成品改造手槍及改造子彈十八顆就是向戊○○購買的等
    語（見偵字第12637號卷第46頁背面）；於偵查中供稱：槍
    、彈其實是『豹輝』聯絡，跟他朋友二四七買的，向二四七
    買一支改造九二手槍成品、改造子彈十八顆，槍枝以二萬元
    買的，子彈十八顆共七千二百元左右，是今年九月份在康樂
    街與友愛街口之『兔寶寶遊藝場』買的等語（見偵字第1356
    4號卷第14頁反面、第15頁）；繼於原審亦結證稱：「（你
    曾經說透過甲○○向他們購買槍彈，甲○○如何介紹你？）
    我開車時與甲○○談到槍枝，他的朋友就把電話接手過去，
    講到最後就問我有沒有要買槍，隔沒幾天，與他約時間在康
    樂街與友愛街附近的兔寶寶遊藝場交易」、「（你說甲○○
    的朋友賣槍給你，他的朋友是否叫做『二四七』？）是」、
    「（你在偵訊時作證『二四七』就是戊○○？）是」、「（
    你如何知道拿槍賣你的叫『二四七』？）第一次把槍買回去
    時，我發現槍故障，我叫甲○○幫我拿回去修理，甲○○與
    對方電話交談時，他稱呼對方『二四七』」等語（見原審卷
    第153至155、16 9頁），於本院審理時亦證稱：「（你如何
    向二四七買槍？）是先跟甲○○通電話，然後轉給二四七的
    人，他問我要不要買槍我說好，之後我們就約在兔寶寶電子
    遊藝場見面」等語（見本院94年11月30日審判筆錄）相符，
    堪認被告乙○○係向綽號「二四七」之人購買上開槍彈，而
    綽號「二四七」之男子，就是被告戊○○之事實，至為明確
    。被告甲○○於本院雖改稱：因為戊○○之前叫黃志文，所
    以都叫他志文，介紹戊○○給別人認識時，是說志文，不是
    二四七，我沒有向警方稱戊○○就是「二四七」，指認當時
    係警方先拿口卡問我是否認識口卡之人，我說我認識，警方
    說他被查獲很多槍彈不缺我的部分，至於「二四七」我記不
    清楚等語；而被告乙○○於本院改證稱：我與「二四七」約
    在92年9月中旬某日晚上九點在兔寶寶電子遊藝場後面小巷
    子見面，那時光線很暗，有路燈，我沒有辦法確定在庭的戊○○就是「二四七」，「二四七」的背影和戊○○不是很像
    ，因為當天「二四七」開車來載我，我坐在後座，他拿二支
    槍給我選，所以我看他的正面只有一次，二四七當時頭髮比
    較長，不是平頭，所以跟現在的戊○○髮型不一樣等語。然
    查被告戊○○於案發後惟恐被指認，已將髮型變更或故意減
    短，不能以髮刑不一樣而否定非在庭之戊○○，其實甲○○
    所稱之「二四七」就是戊○○，此乃千真萬確之事實。
  (二)【94年11月30日被告甲○○、乙○○充當證人於本院交互詰
    問時，甲○○已在無意中講出乙○○打電話給甲○○要談Β
    Β彈的事情時，由戊○○把電話接過去等情，顯見被告戊○○就是「二四七」係本案販賣槍彈之人無誤】，並將本院交
    互詰問時述如下：
    證人乙○○證述如下：
    辯謢人問：你如何向二四七買槍？
    乙○○答：是先跟甲○○通電話，然後轉給二四七的人，他
              問我要不要買槍我說好，之後我們約在兔寶寶電
              子遊藝場見面。
    辯護人問：你們是約在什麼時間碰面？
    乙○○答：九十二年九月中旬晚上九時許在兔寶寶電子遊藝
              場後面小巷子。
    檢察官問：你是透過甲○○向二四七買槍、彈？
    乙○○答：是。
    檢察官問：你怎麼知道二四七就是戊○○？
    乙○○答：第一分局借提時，甲○○跟我講的。
    審判長問：槍、彈是誰介紹買的？
    乙○○答：甲○○，買後槍有一點瑕疪我還叫甲○○拿回去
              修理。
    審判長問：你在第一分局借提回去，甲○○是否有向你說二
              四七就是戊○○？
    乙○○答：還沒有指認時我向甲○○問二四七是否為戊○○
              ，甲○○說二四七就是戊○○，警察拿報紙有戊○○的照片跟我們說戊○○被查獲有三把槍就是
              販賣。
    審判長問：警察拿報紙有戊○○的照片跟你看，當時你是否
              指認就是賣槍給你的二四七？
    乙○○答：甲○○先指認，我偷問甲○○，戊○○是否二四
              七，甲○○說是我才說是，因為我只是交易一次
              比較沒有印象，我的槍有問題是透過甲○○拿回
              去修理。
    證人甲○○證述如下：
    辯護人問：你在偵查中供述當天你有配合警方辦案有聯絡二
              四七的人，是否？
    甲○○答：有，但沒有看到他的人。
    辯護人問：你當天打的為0000000000的行動電話
              號碼，是否？
    甲○○答：對。
    辯護人問：你是否有跟持有0000000000的行動電
              話號碼的人講過話，並約他出來？
    甲○○答：是。
    辯護人問：九十三年一月十三日警方有借提你去指認，是否
              ？
    甲○○答：對。
    檢察官問：你在軍中認識的黃志文，是否警方提供戊○○的
              口卡就是你在軍中認識黃志文？
    甲○○答：是。
    檢察官問：你在軍中認識的黃志文，是不是戊○○？
    甲○○答：是。
    審判長問：你向警方所提供0000000000的行動電
              話號碼，你平常都是找誰？
    甲○○答：找二四七。
    審判長問：警察叫你打0000000000的行動電話號
              碼是要找誰？
    甲○○答：二四七。
    審判長問：你打0000000000的行動電話號碼是不
              是要找戊○○？
    甲○○不答：
    審判長問：你如何提供0000000000的行動電話號
              碼給警方？
    甲○○答：從我手機電話簿內查詢出來的。
    審判長問：警方要你打電話，是否就要你打戊○○的電話？
    甲○○答：我被查獲三顆子彈警察問我子彈是誰的，要我約
              他出來。
    審判長問：乙○○打給你時，要談槍支的事情，你是不是在
              戊○○家？
    證人  答：【乙○○打電話給我說ＢＢ彈的事情，戊○○把
              電話接過去，我是在我家】。
    由上開甲○○、乙○○在本院之證詞以觀，甲○○、乙○○
    對於交互詰問時已多所保留，意圖迴護被告戊○○即「二四
    七」，但本院仍認被告戊○○仍係販賣槍彈之主嫌，不容輕
    縱。
  (三)況被告甲○○於警詢、偵查及原審均堅稱：伊與戊○○是軍
    中同袍，「二四七」是軍中無線電通訊的代號，戊○○就是
    「二四七」等語歷歷，【且於本院審理中訊以：「乙○○打
    電話給你時，要談槍枝的事情，你是不是在戊○○家？」，
    答稱：「乙○○打電話給我說ΒΒ彈的事情，戊○○把電話
    接過去，我是在我家」】等語已如上述，本件被告乙○○持
    有之上開槍彈係向綽號「二四七」之男子所購買之事實，為
    被告乙○○、甲○○所不否認，【而被告甲○○既證稱乙○○打電話給伊談槍枝的事，戊○○把電話接過去】，衡情若
    戊○○並未從事販賣上開槍彈，豈會主動接過電話洽談，就
    此反更彰顯被告戊○○就是「二四七」之事實，又經本院再
    質以：「戊○○是不是在你家？」，被告甲○○則迴避答稱
    ：「不清楚」，對於本院訊以：「乙○○剛才說他打電話給
    你，你說你在同梯次的家就把電話轉給你所說同梯次，有何
    意見？」，亦閃爍其詞稱：「我沒有在他家」（見本院94年
    11月30日審判筆錄）等語，是被告甲○○於本院所為之證詞
    ，較諸其於警詢、偵查及原審所證情節，顯然避重就輕，含
    糊其詞，本院認被告甲○○於本院上開證詞，顯係故為迴護
    被告戊○○之詞，不足採信，而應以其於警詢、偵查及原審
    指稱：被告戊○○就是「二四七」等語為可採信；至被告乙○○於本院則始終配合被告甲○○所證而更異其詞，亦不足
    採。是被告戊○○確實為綽號「二四七」，並販賣上開槍彈
    與被告乙○○之人無訛。
  (四)【被告戊○○要販賣槍枝故意以他人申請之電話號碼聯絡，
    以做為將來脫罪之藉口（經本院向台灣大哥大公司函調申請
    0000000000電話之資料，惟台灣大哥大公司於95年1月5日函
    覆本院謂申請書已滅失)】。
    被告甲○○於警詢時供稱：伊與綽號「二四七」之人都是以
    行動電話聯絡，「二四七」之行動電話號碼為：0000000000
    號等語（見偵字第1113號警卷第4頁背面），就此部分為被
    告戊○○否認，並聲請傳喚上開行動電話之使用人到庭訊問
    ，經本院函請臺灣大哥大股份有限公司檢送上開行動電話申
    請人之資料，並傳喚申請人即證人己○○、申請人之胞妹庚○○、辛○○到庭訊問，渠等均結證稱：沒有使用上開行動
    電話門號，也不認識在場之三位被告等語（見本院94年12月
    28 日、95年1月18日審判筆錄），參以被告甲○○於92年12
    月21日為警查獲時，即配合警方聯絡「二四七」，而其所撥
    打之行動電話即0000000000號等情，業據被告甲○○證述明
    確，縱上開行動電話0000000000號之申請人並非被告戊○○
    ，然證人均證稱未使用上開行動電話門號，且被告甲○○於
    警詢之初即供稱以0000000000號行動電話與被告戊○○聯絡
    ，是上開證人證言至多僅能證明被告戊○○並非申請該門號
    之人，【況被告戊○○要做非法販賣槍枝之事，恐被查出真
    實姓名，不可能以自己之電話聯絡，因此戊○○才以他人之
    電話聯絡，因此戊○○販賣槍枝恐被查出姓名，竟冒用他人
    之行動電話號碼：0000000000使用，更屬不應該】。
  (五)關於被告甲○○於被告戊○○與乙○○買賣槍彈過程中扮演
    之角色，依被告乙○○於偵查中陳稱：「有次是我（打電話
    ）與甲○○談及買槍枝事，剛好甲○○是在二四七家接電話
    的，二四七剛好在旁邊，二四七對他說『問你朋友要不要買
    槍枝』，甲○○就把手機給二四七，由二四七與我談，之後
    我要找二四七就須由甲○○聯絡二四七，甲○○應該知道，
    我找二四七是要買槍枝的」、「（你在警察借提你出去查槍
    枝來源時你為何說是向甲○○買的？）因我找不到二四七，
    而我均都是透過甲○○聯絡二四七，所以才會說是向甲○○
    買的，因我也找不到二四七」、「（為何知道甲○○有門路
    ？）有次我與甲○○電話聯絡，有提到槍枝的問題，甲○○
    剛好與『二四七』一起，他將電話拿給『二四七』聽，之後
    就由我與『二四七』談」等語（見偵字第13564號卷第15、
    42 頁），足見被告乙○○係透過被告甲○○與被告戊○○
    認識，若非被告甲○○居中介紹，衡情被告乙○○應不會得
    知可自被告戊○○處購得槍彈，而向被告戊○○購買上開槍
    彈，是被告甲○○辯稱其並未介紹被告乙○○與戊○○認識
    云云，純係卸責之詞，不足採信。
  (六)被告戊○○聲請傳訊之證人王榮宏（即「黑仔」）於原審審
    理時證稱：伊認識被告甲○○、戊○○及乙○○三人，伊不
    曾與乙○○一起去購買槍枝，電話中乙○○向伊說他有拿一
    架遙控直升機與人交換槍枝，但伊沒有看到，事實如何，伊
    不清楚等語（見原審卷第198頁），是證人王榮宏所證顯然
    不足為有利被告戊○○之認定。
  (七)又被告戊○○、乙○○、甲○○經法務部調查局測謊結果：
    「一、戊○○稱：其未販賣過槍彈扣案槍、彈不是伊賣
    給乙○○的。上述問題經測試均呈情緒波動之反應，研判有
    說謊。二、乙○○稱：扣案槍、彈不是向甲○○買的扣
    案槍、彈是向戊○○買的。上述問題經測試無情緒波動之反
    應，研判未說謊。三、甲○○稱：其未販賣過槍彈。上述
    問題經測試無情緒波動之反應，研判未說謊。其未介紹販
    賣槍彈。上述問題經測試無法獲致有效反應，不能研判有無
    說謊」，有法務部調查局九十三年六月二十四日調科南字第
    09300236730號測謊報告書一紙附卷可參。又依法務部調查
    局測謊程序說明：
    壹、測前會談：會談時完成受測者同意測試書面簽署（受測
        者有隨時中止測試權利）、身心狀況觀察詢問、受測者
        對案情供述意見詢問、測試問題解說、測試儀器解說及
        其他應注意事項。
    貳、實際測試：以問卷問題發問，受測者回答方式紀錄測試
        者之生理反應，不得少於二次測試。
    參、測謊原理及判圖原則：
    I、測謊係以受測者生理反應為研判基礎，故測謊之要件為
        生理正常者（無疾病及緊張過度），若受測者受測當時
        之身心狀態不符測謊測試及研判條件時，測謊人員須按
        測謊作業規定免除測試或作不能研判之結論。
    II、測謊係以問卷（控制問題法、混合問題法）詢問受測者
        ，受測者回答時之生理反應經儀器紀錄後據以研判回答
        之問題有無說謊。受測者有無從事某一具體犯罪行為，
        面對測謊時已轉化為內在記憶僅受測者知悉，當其外在
        口語回答與內在記憶不一致時，其生理即形成衝突，而
        產生刺激情緒波動之反應，此衝突造成之生理反應現象
        不因施測者詢問之題序、語氣之變化而消失，僅說謊者
        有之，未說謊者因無行為之記憶，故其回答無內外在衝
        突造成之生理反應。
    III、測謊結果研判以受測者回答問卷問題時紀錄之生理反應
        作為研判依據，問卷問題包括無關問題工、相關問題R
        及控制問題C，說謊者在相關問題之回答，因與行為記
        憶衝突，故膚電反應會有較無關問題I、控制問題C形成
        較大之反應曲線，經二次測試此現象不會消失為其特徵
        。反之未說謊者因無行為記憶衝突，僅有情境之緊張，
        經二次測試會因適應致情境因素消除，在相關問題R之
        回答，膚電反應會與無關問題I、控制問題C產生類似減
        弱之曲線變化。
    肆、測謊儀器運作與施測環境評估：
    I、本局使用之測謊儀器係美國拉法葉儀器公司製造（Lafa
        yette工nstrument CO.）型號胡761-98GA，測前均檢查
        紀錄功能，無故障因素方進行測試。
    II、測謊環境具備影音監視功能、空調、隔音，無外界干擾
        因素。
    有本件測謊鑑定過程參考資料一冊附卷可稽，足見上開測謊
    應屬客觀、科學，對於被告等人並無偏頗，堪以採信。
  (八)又被告甲○○持有之子彈三顆經送鑑定結果，認送鑑子彈三
    顆均係土造子彈，經採樣一顆試射，可擊發，具殺傷力，有
    內政部警政署刑事警察局93年1月16日刑鑑字第0920240908
    號槍彈鑑定書一份附卷可憑。此外，復有如附表一所示之物
    扣案可資佐證。從而，本件事證已臻明確，被告甲○○、戊○○二人犯行均堪認定，應予依法論科。
三、按行為後法律有變更者，適用裁判時之法律。但裁判前之法
    律有利於行為人者，適用最有利於行為人之法律，刑法第二
    條第一項定有明文。本件原槍砲彈藥刀械管制條例第十一條
    第一項規定：「未經許可，製造、販賣或運輸第四條第一項
    第一款所稱其他可發射金屬或子彈具有殺傷力之各式槍砲者
    ，處五年以上有期徒刑，併科新臺幣一千萬元以下罰金。」
    ，業於94年1月26日修正公布後「刪除」，將未經許可，製
    造、販賣其他可發射子彈具有殺傷力之改造手槍罪，改為與
    未經許可，製造、販賣或運輸鋼筆槍、瓦斯槍、麻醉槍、獵
    槍、空氣槍，同規定於第八條第一項，法定刑「五年以上有
    期徒刑，併科新臺幣一千萬元以下罰金。」變更為「無期徒
    刑或五年以上有期徒刑，併科新臺幣一千萬元以下罰金。」
    於同年月28日生效施行，至於第十二條法條、刑度均未變動
    。茲比較新舊二法，關於槍砲彈藥刀械管制條例第十一條第
    一項之販賣具殺傷力槍砲罪部分應適用94年1月26日修正前
    之法律有利於行為人，而同條例第十二條第一項之販賣子彈
    罪及同條例第十二條第四項未經許可持有子彈罪因未修正，
    則以裁判時即94年1月26日修正後槍砲彈藥刀械管制條例論
    處。
四、論罪科刑：
  (1)被告甲○○部分：被告甲○○所為，係犯94年1月26日修正
    前槍砲彈藥刀械管制條例第十一條第一項之幫助販賣具殺傷
    力槍砲罪及裁判時槍砲彈藥刀械管制條例第十二條第一項之
    幫助販賣子彈罪及同條例第十二條第四項未經許可持有子彈
    罪。被告甲○○所犯上開修正前槍砲彈藥刀械管制條例第十
    一條第一項及裁判時同條例第十二條第一項二罪間係一行為
    觸犯數罪名，為想像競合犯，應從一重之94年1月26日修正
    前槍砲彈藥刀械管制條例第十一條第一項之幫助販賣具殺傷
    力槍砲罪處斷。其所犯94年1月26日修正前槍砲彈藥刀械管
    制條例第十一條第一項之罪與裁判時即94年1月26日修正後
    同條例第十二條第四項之罪，二罪間犯意各別，罪名有異，
    應分論併罰。又其為幫助犯應依刑法第三十條第二項規定，
    減輕其刑。
  (2)被告戊○○部分：被告戊○○所為，係犯94年1月26日修正
    前槍砲彈藥刀械管制條例第十一條第一項之販賣具殺傷力槍
    砲罪及裁判時即94年1月26日修正後同條例第十二條第一項
    販賣子彈罪。其所犯上開二罪係一行為觸犯數罪名，為想像
    競合犯，應從一重之94年1月26日修正前槍砲彈藥刀械管制
    條例第十一條第一項之販賣具殺傷力槍砲罪處斷。
五、原審予以論罪科刑，分別對：(1)被告甲○○就幫助未經許可
    ，販賣可發射子彈具有殺傷力之改造九二手槍部分，量處有
    期徒刑貳年陸月，併科罰金新臺幣陸萬元，罰金如易服勞役
    ，以新臺幣玖佰元折算壹日；又未經許可，持有子彈，處有
    期徒刑陸月，併科罰金新臺幣參萬元，罰金如易服勞役，以
    新臺幣玖佰元折算壹日，子彈貳顆沒收。並定執行刑為有期
    徒刑貳年拾月，併科罰金新臺幣捌萬元，罰金如易服勞役，
    以新臺幣玖佰元折算壹日，子彈貳顆沒收。(2)對被告戊○○
    就未經許可，販賣可發射子彈具有殺傷力之改造九二手槍，
    量處有期徒刑陸年捌月，併科罰金新臺幣壹拾伍萬元，罰金
    如易服勞役，以新臺幣玖佰元折算壹日，固非無見。惟查：
    （一）槍砲彈藥刀械管制條例第十二條第一項之販賣子彈罪
    及同條例第十二條第四項未經許可持有子彈罪部分在94年1
    月26日因未修正，應以裁判時即94年1月26日修正後槍砲彈
    藥刀械管制條例論處，惟原判決就此部分仍以舊法論處，即
    有未洽。(二)又在乙○○住處所查獲戊○○販賣給乙○○之
    具殺傷力之改造九二手槍一支（槍枝管制編號：0000000000
    ）及改造子彈十三顆（經鑑驗採樣試射四發，餘九顆)已屬
    於乙○○所有（如附表二編號一、十所示），雖屬違禁物，
    既已在乙○○持有手槍子彈項下沒收，無庸再於戊○○項下
    沒收，惟原審就在乙○○住處查扣之改造九二手槍一支（槍
    枝管制編號：0000000000）及子彈九顆，仍在戊○○販賣手
    槍項下重複沒收，亦有未洽。被告甲○○、戊○○上訴意旨
    猶執前詞，否認犯罪，雖不足採，惟原判決既有可議，自應
    由本院將原判決關於被告甲○○、戊○○此部分撤銷改判。
六、審酌被告甲○○、戊○○之品行、智識程度、生活狀況、犯
    罪之動機、目的、手段、所生之危害及犯罪後之態度等一切
    情狀，分別量處如主文第二項、第三項所示之刑，並諭知罰
    金易服勞役之折算標準以示懲儆及對被告甲○○部分定執行
    刑。扣案送鑑定後所剩子彈二顆（原甲○○持有）係違禁物
    ，依法併宣告沒收。在被告乙○○住處所扣案戊○○所販賣
    給乙○○之改造九二手槍一支（槍枝管制編號：0000000000
    ），包括附帶之彈匣二個）及驗剩之具殺傷力子彈九顆，係
    戊○○販賣給乙○○之物，已屬於乙○○所有（如附表二編
    號一、十所示），既已在乙○○項下沒收，本院認無庸在戊○○項下重複沒收，併此明。
貳、乙○○無罪部分（即被訴製造改造手槍未遂及製造子彈未遂
    部分）：
一、公訴意旨略以：被告乙○○於85年間曾因違反麻醉藥品管理
    條例等案件，經臺灣高等法院台南分院於85年4月11日以八
    十五年度上訴字第二七八號判決處有期徒刑六年二月確定，
    於90年11月28日縮刑期滿執行完畢，仍不知悔改，於持有前
    揭槍、彈後，對槍枝即萌生興趣，遂自該時起（即92年9 月
    間），基於製造可發射子彈具有殺傷力之改造手槍之犯意及
    基於製造子彈之犯意，以其所有如附表一所示編號三、七、
    八、九、十四、十五、十六、十七、十八、十九、二十、二
    十一所示工具，在臺南市○區○○路509號11樓之10住處，
    連同其前向上弘槍械模型店購買槍枝零組件、紅外線瞄準器
    等零件，未經許可製造如附表一所示編號二所示改造手槍半
    成品（未達具殺傷力之程度）及如附表一所示編號十二所示
    改造子彈半成品（未達具殺傷力之程度）。嗣為警據報於92
    年11月20日下午2時35分許，持搜索票在上址當場查獲如附
    表一所示編號一至編號二十一之物，因認被告乙○○此部分
    涉犯有94年1月26日修正前槍砲彈藥刀械管制條例第十一條
    第五項、第一項未經許可製造具殺傷力槍砲未遂罪及修正後
    同條例第十二條第五項、第一項未經許可製造具殺傷力子彈
    未遂罪嫌云云。
二、犯罪事實應依證據認定之，無證據不得認定其犯罪事實；又
    不能證明被告犯罪者，應諭知無罪之判決，刑事訴訟法第一
    百五十四條第二項、第三百零一條第一項分別定有明文。所
    事實之認定，應憑證據，如未能發現相當證據，或證據不足
    以證明，自不能以推測或擬制之方法，以為裁判基礎（最高
    法院四十年台上字第八六號判例意旨參照）；再按認定不利
    於被告之事實，須依積極證據，苟積極證據不足為不利於被
    告事實之認定時，即應為有利於被告之認定，更不必有何有
    利之證據；又認定犯罪事實所憑之證據，雖不以直接證據為
    限，間接證據亦包括在內，然而無論直接或間接證據，其為
    訴訟上之證明，須於通常一般之人均不致有所懷疑，而得確
    信為真實之程度者，始得據為有罪之認定，倘其證明尚未達
    於此一程度，而有合理性懷疑存在時，即不得遽為被告犯罪
    之認定（最高法院三十年上字第八一六號、七十六年台上字
    第四九八六號等判例參照）。
三、本件公訴人認被告乙○○犯有上開罪嫌，無非係以被告乙○○之自白，及扣案如附表一編號三、七、八、九、十四、十
    五、十六、十七、十八、十九、二十、二一所示之工具，及
    扣案如附表一編號二、十二之改造手槍半成品、改造子彈半
    成品等由為其論據。而訊據被告乙○○則矢口否認有何製造
    手槍、子彈之犯行，辯稱：伊沒有改造槍彈云云。經查：
  (一)按槍砲彈藥刀械管制條例第4條所稱各式槍砲，或子彈等各
    式彈藥，須可發射金屬或子彈具有殺傷力，或具有殺傷力、
    破壞性，始足當之，蓋就立法目的言，若槍枝、子彈未具上
    揭各該性質而無危險性，自無管制之必要。又該條例所稱彈
    藥，依該條例第四條第一項第二款規定，係指同條項第一款
    各式槍砲所使用之砲彈、子彈及其他具有殺傷力或破壞性之
    各類炸彈、爆裂物而言。故就其立法意旨言，若「子彈」未
    具殺傷力或破壞性者，即不屬該條例所列管之子彈甚明，從
    而該不具殺傷力或破壞性之「子彈」，即難認係違禁物（最
    高法院九十二年度台上字第三七一五號判決可資參照）。
  (二)本件自被告乙○○處扣得如附表一編號二、十二所示之改造
    手槍半成品、改造子彈半成品三顆，經送內政部警政署刑事
    警察局鑑定結果，認係玩具槍之槍身，非為完整之槍枝，不
    具殺傷力，經檢視，未發現改造之情形；而改造子彈三顆，
    其中一顆係玩具金屬彈殼，一顆係由玩具金屬彈殼加裝直徑
    約6mm鋼珠而成，不具底火、火藥，非為完整之子彈結構，
    認不具殺傷力，其中一顆認係由玩具金屬彈殼加裝底火、火
    藥而成，不具金屬彈頭，非為完整之子彈結構，認不具殺傷
    力等情，有該局94年9月8日刑鑑字第0940132697號、94年10
    月14日刑鑑字第0940152683號函附卷可稽（見本院卷第89、
    131頁）。
  (三)被告乙○○請求傳訊之證人丁○○（上弘模型玩具店老闆）
    於本院結證稱：「（你店裡面是否賣過像類似這支半成品手
    槍？）有。（是不是屬於模型槍嗎？）對。（當初你賣給客
    戶是不是就是今天庭上這支一模一樣，請你再看一下確認？
    ）是。（依你的經驗本件扣案半成品手槍是否有經過任何的
    改造？）沒有。（乙○○當初跟你買模型手槍是不是本件扣
    案半成品手槍？）我不記得，但是店內曾賣過這種半成品手
    槍。」、「（你店內有賣你剛才在庭上所看過模型手槍的成
    品嗎？）有，是不可發射的模型槍。（這種手槍的半成品是
    否能使用？）不能使用。（單獨賣這種半成品手槍用途為何
    ？）觀賞用。（向你買半成品可不可以請你組裝為成品？）
    也是不能發射。通常在賣是成品。（為何你賣半成品？是你
    把它拆解變成半成品嗎？）因為你們查扣的是一半。（你賣
    的是成品或半成品？）成品，扣案的半成品是槍的下半部。
    （你說扣案的是半成品，是不是有拆解過了？）一把玩具槍
    有分成上半及下半，現在查扣是它的下半。（你賣的是成品
    不是半成品？）半成品屬於零件，就是工廠出來有零件表，
    個人使用有損壞可以購買。（在你記憶中是否有消費者單獨
    向你買過像本件扣案的半成品？）應該有。（用途為何？）
    應該是維修故障的部分。（扣案的半成品是不是你賣給乙○○？）是不是我沒有印象，但我確定他曾到我店內買過玩具
    槍。」、「（剛才你看的扣案的半成品，你店內是否有賣過
    ？）我們一般是賣成品，但客戶也可以買像扣案的半成品下
    半部，這樣價格比較便宜。（你所稱的模型槍及玩具槍不同
    處為何？）模型槍是不可發射，玩具槍是可以發射ＢＢ彈，
    本件扣案的是模型槍半成品。（你所謂的槍有分三部分，是
    那三部分？）像查扣的模型槍上半部分為滑套、槍管、覆進
    彈簧，下槍身，扣案的半成品下半部也不完整。（扣案的半
    成品是否你店內所賣的？）有一些零件被拆走了不完整。（
    你們店內有沒有賣零件？）有。（你們店內是否有賣半成品
    或是槍支的零件？）二者都有。（本件扣案的半成品手槍是
    算半成品或是零件？）零件。（有沒有消費者單純向你們買
    零件回去自己組合成為成品？）會不會這樣我不知道，但玩
    具槍設計上不是怎麼簡單。」、「（本件扣案的半成品手槍
    少哪些零件？）插梢及扳機」、「（是否有消費者向你買槍
    的下半部或不完整的下半部？）都可以賣」、「（本件扣案
    的半成品手槍，你是否可以確定你賣出就像這樣或是有經過
    客戶自己拆解，你是否有辦法可以確定？）就是有缺東西。
    （缺東西，是你賣出去本來就有缺還是說你賣出去是完整的
    經過客戶拆解有缺，你能確定是什麼原因？）賣出去一定是
    完整的，應該是有拆掉。（有無可能類似本件扣案的半成品
    ？）沒有，我是賣完整的下半部。」等語（見本院94年11月
    9日審判筆錄），足見扣案如附表一編號二、十二所示之改
    造手槍半成品、改造子彈半成品係屬槍枝之一部，並非完整
    之槍彈，不具殺傷力，而係被告乙○○自證人丁○○所經營
    之「上弘模型玩具店」所購得之零組件，尚未經改造，是揆
    諸上開說明，被告乙○○所持有扣案如附表一編號二、十二
    所示之改造手槍半成品、改造子彈半成品，未具殺傷力，核
    與槍砲彈藥刀械管制條例第十一條、第十二條所定之構成要
    件不符。
  (四)此外，復查無其他積極證據足證被告乙○○有公訴人所指製
    造具殺傷力之槍、彈罪嫌，此部分尚無法證明被告乙○○犯
    罪，原審疏未詳查，遽對被告乙○○論處修正前槍砲彈藥刀
    械管制條例第十一條第五項、第一項及第十二條第五項、第
    一項之罪刑，容有未洽，被告乙○○上訴執此指摘原判決就
    此部分不當，為有理由，應由本院將原判決關於被告乙○○
    被訴製造改造手槍未遂、製造子彈未遂及定執行刑部分撤銷
    ，改為被告乙○○就此部分無罪判決之諭知。
參、移送併辦意旨另略以：被告乙○○於94年6月間某日，在台
    南市國花戲院一樓之電子遊樂場內，向綽號「阿宏」之男子
    以新台幣二萬五千元之價格，購買具有殺傷力之仿SIGSAUER
    廠P220型半自動手槍製造之改造手槍（含彈匣，槍枝管制編
    號0000000000）一枝、子彈四顆，未經許可而持有具殺傷力
    之上開槍彈，並將上述槍、彈藏放於其台南市○○區○○路
    二段285巷33號2樓之15號住處。嗣於94年7月26日下午14時
    許，經警持搜索票前往上址搜索當場查獲，並扣得上開具殺
    傷力之仿SIG SAUER廠P220型半自動手槍製造之改造手槍一
    枝、子彈四顆，因認被告乙○○另犯有槍砲彈藥刀械管制條
    例第八條第四項未經許可持有具殺傷力之改造手槍罪及同條
    例第十二條第四項未經許可持有子彈罪嫌，與乙○○所犯本
    案有連續犯關係，因而聲請移送併辦云云。經查：本件審理
    被告乙○○持有槍彈之犯罪時間係92年11月20日，但檢察官
    併辦被告乙○○又於94年7月26日下午14時持有槍彈，犯罪
    時間隔了將近二年，本院認併辦部分應係另行起意，無連續
    關係。況被告乙○○上開違反槍砲彈藥刀械管制條例第十一
    條第四項未經許可持有具殺傷力之槍砲罪及同條例第十二條
    第四項未經許可持有子彈罪，經原審於94年6月30日判處有
    期徒刑八月，併科罰金三萬元，被告乙○○不服提起上訴後
    ，於94年11月25日具狀撤回上訴，是該部分業經原審判決確
    定，則併辦部分既係另行起意（二者犯罪時間相距近二年，
    應非連續犯），應退還檢察官另行偵辦。
據上論結，應依刑事訴訟法第369條第一項前段、第364條、第29
9條第一項前段、第301條第1項，修正前槍砲彈藥刀械管制條例
第11條第1項、裁判時槍砲彈藥刀械管制條例第12條第1項、第18
條第4項之罪，刑法第11條前段、第2條第1項、第55條、第51條
第5款、第7款、第42條第2項、第47條、第30條第2項、第38條第
1項第1款、第2款，罰金罰鍰提高標準條例第2條，判決如主文。
本案經檢察官李傳來到庭執行職務。
中    華    民    國    95    年    1     月    25    日
                  刑事第五庭    審判長法  官  楊明章
                                      法  官  戴勝利
                                      法  官  顏基典
以上正本證明與原本無異。
如不服本判決，應於收受本判決後十日內向本院提出上訴書狀。
其未敘述上訴理由者並得於提起上訴後十日內向本院補提理由書
狀（均須按他造當事人之人數附繕本）「切勿逕送上級法院」。
                                      書記官  呂嘉文
中    華    民    國    95    年    1     月    25    日
附錄法條：
94年1月26日修正前槍砲彈藥刀械管制條例第十一條：
未經許可，製造、販賣或運輸第四條第一項第一款所稱其他可發
射金屬或子彈具有殺傷力之各式槍砲者，處五年以上有期徒刑，
併科新臺幣一千萬元以下罰金。
未經許可，轉讓、出租或出借前項所列槍砲者，處三年以上十年
以下有期徒刑，併科新台幣七百萬元以下罰金。
意圖供自己或他人犯罪之用，而犯前二項之罪者，處無期徒刑或
七年以上有期徒刑，併科新台幣一千萬元以下罰金。
未經許可，持有、寄藏或意圖販賣而陳列第一項所列槍砲者，處
一年以上七年以下有期徒刑，併科新臺幣七百萬元以下罰金。
第一項至第三項之未遂犯罰之。
裁判時即94年1月26日修正後槍砲彈藥刀械管制條例第十二條：
未經許可，製造、販賣或運輸子彈者，處一年以上七年以下有期
徒刑，併科新台幣五百萬元以下罰金。
未經許可，轉讓、出租或出借子彈者，處六月以上五年以下有期
徒刑，併科新台幣三百萬元以下罰金。
意圖供自己或他人犯罪之用，而犯前二項之罪者，處三年以上十
年以下有期徒刑，併科新台幣七百萬元以下罰金。
未經許可，持有、寄藏或意圖販賣而陳列子彈者，處五年以下有
期徒刑，併科新台幣三百萬元以下罰金。
第一項至第三項之未遂犯罰之。
【 附表一】：
┌──┬───────┬──┬──┬───┬─────┐
│編  │扣案物品名稱  │單位│數量│所有人│備註      │
│號  │              │    │    │      │          │
├──┼───────┼──┼──┼───┼─────┤
│一  │仿貝瑞塔八四型│把  │一  │乙○○│經鑑驗具殺│
│    │半自動改造手槍│    │    │      │傷力      │
│    │              │    │    │      │          │
├──┼───────┼──┼──┼───┼─────┤
│二  │改造手槍半成品│支  │一  │乙○○│          │
├──┼───────┼──┼──┼───┼─────┤
│三  │固定夾        │個  │一  │乙○○│          │
├──┼───────┼──┼──┼───┼─────┤
│四  │彈匣          │個  │二  │乙○○│          │
├──┼───────┼──┼──┼───┼─────┤
│五  │槍支零組件    │組  │一  │乙○○│          │
├──┼───────┼──┼──┼───┼─────┤
│六  │紅外線瞄準器  │個  │一  │乙○○│          │
├──┼───────┼──┼──┼───┼─────┤
│七  │電動起子      │支  │一  │乙○○│          │
├──┼───────┼──┼──┼───┼─────┤
│八  │砂輪機        │支  │一  │乙○○│          │
├──┼───────┼──┼──┼───┼─────┤
│九  │通槍條        │組  │一  │乙○○│          │
├──┼───────┼──┼──┼───┼─────┤
│十  │鋼珠          │瓶  │一  │乙○○│約五百粒  │
├──┼───────┼──┼──┼───┼─────┤
│十  │改造子彈      │顆  │十八│乙○○│其中十三顆│
│一  │              │    │    │      │經鑑驗具殺│
│    │              │    │    │      │傷力（取四│
│    │              │    │    │      │顆試射，餘│
│    │              │    │    │      │九顆）    │
│    │              │    │    │      │另五顆經鑑│
│    │              │    │    │      │驗無殺傷力│
├──┼───────┼──┼──┼───┼─────┤
│十  │改造子彈半成品│枚  │三  │乙○○│          │
│二  │              │    │    │      │          │
├──┼───────┼──┼──┼───┼─────┤
│十  │槍套          │個  │一  │乙○○│          │
│三  │              │    │    │      │          │
├──┼───────┼──┼──┼───┼─────┤
│十  │鉗子          │支  │六  │乙○○│          │
│四  │              │    │    │      │          │
├──┼───────┼──┼──┼───┼─────┤
│十  │鋸子          │支  │一  │乙○○│          │
│五  │              │    │    │      │          │
├──┼───────┼──┼──┼───┼─────┤
│十  │銼刀          │支  │三  │乙○○│          │
│六  │              │    │    │      │          │
├──┼───────┼──┼──┼───┼─────┤
│十  │螺絲起子      │支  │四  │乙○○│          │
│七  │              │    │    │      │          │
├──┼───────┼──┼──┼───┼─────┤
│十  │鑽頭          │組  │一  │乙○○│          │
│八  │              │    │    │      │          │
├──┼───────┼──┼──┼───┼─────┤
│十  │六角扳手      │組  │一  │乙○○│          │
│九  │              │    │    │      │          │
├──┼───────┼──┼──┼───┼─────┤
│二  │剪刀          │支  │一  │乙○○│          │
│十  │              │    │    │      │          │
├──┼───────┼──┼──┼───┼─────┤
│二  │游標卡尺      │支  │一  │乙○○│          │
│一  │              │    │    │      │          │
├──┼───────┼──┼──┼───┼─────┤
│二  │土造子彈      │顆  │三  │甲○○│經鑑驗具殺│
│二  │              │    │    │      │傷力（採樣│
│    │              │    │    │      │一顆試射，│
│    │              │    │    │      │餘二顆）  │
└──┴───────┴──┴──┴───┴─────┘
【 附表二】：
┌──┬────────────┬──┬──┬───┐
│編號│扣案物品名稱            │單位│數量│所有人│
├──┼────────────┼──┼──┼───┤
│一  │仿貝瑞塔八四型半自動改造│把  │一  │乙○○│
│    │手槍（附帶彈匣二個）    │    │    │      │
├──┼────────────┼──┼──┼───┤
│二  │改造手槍半成品          │支  │一  │乙○○│
├──┼────────────┼──┼──┼───┤
│三  │固定夾                  │個  │一  │乙○○│
├──┼────────────┼──┼──┼───┤
│四  │槍支零組件              │組  │一  │乙○○│
├──┼────────────┼──┼──┼───┤
│五  │紅外線瞄準器            │個  │一  │乙○○│
├──┼────────────┼──┼──┼───┤
│六  │電動起子                │支  │一  │乙○○│
├──┼────────────┼──┼──┼───┤
│七  │砂輪機                  │支  │一  │乙○○│
├──┼────────────┼──┼──┼───┤
│八  │通槍條                  │組  │一  │乙○○│
├──┼────────────┼──┼──┼───┤
│九  │鋼珠                    │瓶  │一  │乙○○│
├──┼────────────┼──┼──┼───┤
│十  │改造子彈                │顆  │九  │乙○○│
├──┼────────────┼──┼──┼───┤
│十一│改造子彈半成品          │枚  │三  │乙○○│
├──┼────────────┼──┼──┼───┤
│十二│槍套                    │個  │一  │乙○○│
├──┼────────────┼──┼──┼───┤
│十三│鉗子                    │支  │六  │乙○○│
├──┼────────────┼──┼──┼───┤
│十四│鋸子                    │支  │一  │乙○○│
├──┼────────────┼──┼──┼───┤
│十五│銼刀                    │支  │三  │乙○○│
├──┼────────────┼──┼──┼───┤
│十六│螺絲起子                │支  │四  │乙○○│
├──┼────────────┼──┼──┼───┤
│十七│鑽頭                    │組  │一  │乙○○│
├──┼────────────┼──┼──┼───┤
│十八│六角扳手                │組  │一  │乙○○│
├──┼────────────┼──┼──┼───┤
│十九│剪刀                    │支  │一  │乙○○│
├──┼────────────┼──┼──┼───┤
│二十│游標卡尺                │支  │一  │乙○○│
└──┴────────────┴──┴──┴───┘


司法院資訊處製作；財團法人民間司法改革基金會備份。
